臺灣宜蘭地方法院刑事判決
111年度交簡上字第2號
上  訴  人
即  被  告  游思于


上列上訴人即被告因過失傷害案件，不服本院簡易庭中華民國11
0年11月19日110年度交簡字第545號第一審簡易判決（聲請簡易
判決處刑案號：110年度偵字第3740號），提起上訴，本院管轄
之第二審合議庭判決如下：
    主  文
原判決撤銷。
游思于犯過失傷害罪，處拘役參拾日，如易科罰金，以新臺幣壹
仟元折算壹日。
    犯罪事實
一、游思于於民國109年12月18日8時43分前某時，騎乘車牌號碼
    000-000號重型機車，沿宜蘭縣宜蘭市舊城北路由西往東方
    向行駛。嗣於同日8時43分，行經宜蘭縣宜蘭市舊城北路與
    崇聖街之交岔路口前，本應注意汽車行經無號誌之交岔路口
    時，應減速慢行，作隨時停車之準備，且應注意車前狀況，
    並隨時採取必要之安全措施，而依當時天氣晴、日間有自然
    光線、柏油路面乾燥無缺陷、路面無障礙物、視距良好之情
    況，並無不能注意之情形，竟疏未注意及此，適有林吳阿尾
    騎乘電動自行車沿宜蘭縣宜蘭市崇聖街由北往南亦行駛至該
    路口處，亦疏未注意行經無號誌交岔路、路口設置「停」之
    標誌時，支道車應暫停讓幹線道車先行而貿然駛越，兩車遂
    發生碰撞，使林吳阿尾原有腰椎第三節爆裂性骨折併神經壓
    迫等症狀因而加劇，而受有傷害。嗣游思于肇事後，於有偵
    查犯罪權限之人未發覺犯罪前，主動向到場之員警承認為肇
    事人而受裁判。
二、案經林吳阿尾訴由宜蘭縣政府警察局宜蘭分局報告臺灣宜蘭
    地方檢察署檢察官偵查後聲請簡易判決處刑。   
    理  由
一、證據能力部分：
    本判決所引傳聞證據，檢察官及被告游思于於本院行審理時
    同意有證據能力（見交簡上卷第39頁、第284頁），而本院
    審酌言詞陳述作成時之情況，並無證據證明係違背法定程序
    或違反陳述者意願所取得，依刑事訴訟法第159條之5之規定
    ，應有證據能力。至屬非供述證據部分，亦無證據證明係公
    務員違背法定程序所取得，亦應有證據能力，合先敘明。
二、認定犯罪事實所憑之證據及理由：
  ㈠訊據被告游思于於本院審理時對於上開犯行坦承不諱（見交
    簡上卷第291頁），核與告訴人林吳阿尾、告訴代理人林碧
    勳於警詢及偵訊中之證述大致相符（見警卷第9-11頁、第13
    -15頁、偵卷第11-12頁），復有宜蘭縣政府警察局宜蘭分局
    道路交通事故現場圖、道路交通事故調查報告表㈠、㈡、道路
    交通事故當事人登記聯單、宜蘭分局交通隊道路交通事故當
    事人登記聯單、證號查詢機車駕駛人資料、車號000-000號
    車籍資料各1份、監視錄影翻拍照片4張、現場及車損照片共
    22張附卷可按（見警卷第19-21頁、第23-25頁、第27-47頁
    、第53-55頁、第65頁、第73頁、第75頁），是此部分事實
    ，應堪認定。
  ㈡按車輛行經無號誌之交岔路口，應減速慢行，作隨時停車之
    準備；汽車行駛時，駕駛人應注意車前狀況，並隨時採取必
    要之安全措施。道路交通安全規則第93條第1項第2款、第94
    條第3項分別定有明文。被告駕車行經上開交岔路口時，自
    應注意上述道路交通安全規則之規定，而依卷附道路交通事
    故調查報告表㈠所載，肇事時係天氣晴、日間自然光線，路
    面無缺陷、道路無障礙物、視距良好等情以觀，並無不能注
    意之情事，被告竟疏未注意車前狀況減速慢行作隨時停車之
    準備，致發生本件事故，顯有過失。又本案經送交通部公路
    總局臺北區監理所基宜區車輛行車事故鑑定委員會鑑定結果
    ，亦認被告騎乘機車行經無號誌路口未注意車前狀況，未減
    速慢行為肇事次因；告訴人騎乘電動自行車行經無號誌路口
    ，車道上劃有停字，支線道車未讓幹線道車先行為肇事主因
    ，有卷附交通部公路總局臺北區監理所110年3月26日北監基
    宜鑑字第1100032221號函暨鑑定意見書（基宜區0000000案
    ）1份在卷可佐（見警卷57-63頁），然被告既有過失，告訴
    人雖為肇事主因，仍無解於被告過失之責。
  ㈢告訴人因本件交通事故，受有上開犯罪事實欄所示之傷害乙
    情，有國立陽明交通大學附設醫院（下稱陽交大附設醫院）
    診斷證明書、111年3月9日陽明交大附醫歷字第1110001370
    號函檢附林吳阿尾就醫摘要回覆單、111年6月13日陽明交大
    附醫歷字第1110004663號函檢附林吳阿尾「門診、急診、護
    理紀錄及出院病摘」資料各1份（見警卷第17頁、簡上卷第4
    5-47頁、第53-230頁）在卷可證。又雖告訴人於本件事故發
    生前，已有腰椎第三節爆裂性骨折之病史，然告訴人受本件
    車禍後，椎體塌陷更為明顯，其腰椎第三節爆裂性骨折症狀
    加劇，因而進行開刀治療等情，業經陽交大附設醫院函覆本
    院以「回覆一：病患林吳阿尾確實罹患腰椎第三節爆裂性骨
    折併神經壓迫。病患於109年12月18日至急診就診，110年1
    月6日行核磁共振檢查確診，並於110年1月26日行脊椎減壓
    及腰椎第一至五節内固定手術治療。回覆二：病患於109年2
    月19日曾至骨科門診就診，當時X光即顯示腰椎第三節有爆
    裂性骨折。對比109年2月19日與109年12月18日之X光，可發
    現109年12月18日之X光較109年2月19日椎體塌陷更為明顯。
    由此可知腰椎第三節爆裂性骨折並非109年12月18日之交通
    事故所引起，但此起交通事故確實讓病患症狀加劇，因而進
    行開刀治療。」等語明確（見交簡上卷第47頁），有前引之
    就醫摘要回覆單1份在卷可稽。復參以案發時告訴人已高齡7
    6歲，身體狀況、骨骼結構相較一般年輕力壯之人相對脆弱
    ，告訴人於案發時人車跌倒在地，當時告訴人身體之腰部確
    實可能遭到撞擊，而造成「腰椎第三節爆裂性骨折併神經壓
    迫」症狀加劇之傷害，綜上，堪認本件車禍事故造成告訴人
    上開傷勢之加劇。從而，告訴人受有如犯罪事實欄所載之傷
    勢，仍與被告之行為間具有相當因果關係。
  ㈣綜上所述，本件事證已臻明確，被告上開犯行堪以認定，應
    予依法論科。
三、論罪科刑及上訴論斷：　　
  ㈠核被告所為，係犯刑法第284條前段之過失傷害罪。被告肇事
    後，於偵查犯罪之員警未發覺犯罪行為人前承認其為肇事者
    等情，有宜蘭縣政府警察局宜蘭分局道路交通事故肇事人自
    首情形紀錄表1紙在卷為憑（見警卷第69頁），所為符合自
    首之要件，爰依刑法第62條前段之規定予以減輕其刑。
  ㈡原審以被告罪證明確，予以論罪科刑，固非無見。惟告訴人
    於本案車禍事故前之109年2月19日曾至骨科門診就診，當時
    即患有腰椎第三節爆裂性骨折之情，已如前述，是本件車禍
    事故雖造成告訴人傷勢加重，但告訴人之傷勢終究非全為被
    告所造成而有程度上的差異，為原判決所未審酌，其量刑之
    基礎已有動搖，被告上訴請求判處較輕之刑度即有理由，自
    應由本院予以撤銷改判。
  ㈢爰審酌被告前無刑案紀錄，素行良好之事實，有臺灣高等法
    院被告前案紀錄表可參（見交簡上卷第47頁），其未遵守道
    路交通安全規則，肇致本件交通事故，使告訴人受有上開傷
    勢，實屬不該；惟考量被告犯後坦承犯行，過失程度為肇事
    次因，兼衡被告自陳大學畢業之智識程度，從事行政工作，
    與家人同住，經濟狀況小康（見交簡上卷第292頁）等一切
    具體情狀，量處如主文第2項所示之刑，並諭知易科罰金之
    折算標準。
據上論斷，依刑事訴訟法第455條之1第1項、第3項、第369條第1
項前段、第364條、第299條第1項前段，刑法第284條前段、第62
條前段、第41條第1項前段，刑法施行法第1條之1第1項，判決如
主文。
本案經檢察官黃明正聲請簡易判決處刑，檢察官林禹宏、曾尚琳
到庭執行職務。
中　　華　　民　　國　　111 　年　　9 　　月　　28　　日
                  刑事第四庭 審判長法  官  林惠玲
                                   法  官  游皓婷
                                   法  官  楊心希
以上正本證明與原本無異。　　　　　　　　　　　　　　　　
本件判決不得上訴。　
                                   書記官  邱淑秋
中　　華　　民　　國　　111 　年　　9 　　月　　28　　日
附錄本案論罪科刑法條全文：
中華民國刑法第284條
因過失傷害人者，處1年以下有期徒刑、拘役或10萬元以下罰金
；致重傷者，處3年以下有期徒刑、拘役或30萬元以下罰金。